【裁判字號】    98,上訴,274
【裁判日期】    990412
【裁判案由】    偽造文書等
【裁判全文】
臺灣高等法院花蓮分院刑事判決         98年度上訴字第274號
上  訴  人
即自訴人    丁○○
            昭陽建設股份有限公司
代 表 人    乙○○
前列2人共同
自訴代理人  盛枝芬律師
被      告  丙○○
            甲○○
前列2人共同
選任辯護人  邱聰安律師
上列上訴人因被告等偽造文書等案件，不服臺灣臺東地方法院98
年度自字第1號中華民國98年9月4日第一審判決，提起上訴，本
院判決如下：
    主  文
原判決關於丙○○詐欺部分撤銷。
丙○○意圖為自己不法之所有，以詐術使人交付財物，未遂，處
有期徒刑壹年。緩刑肆年，緩刑期內應向國庫支付新台幣壹佰萬
元（支付方式及期間如本判決理由所示）。
其他上訴駁回。
    事  實
一、緣丙○○於民國84年間持發票人為昭陽建設股份有限公司（
    下稱昭陽公司）、面額新台幣（下同）860萬元之本票向臺
    灣臺東地方法院（下稱臺東地院）聲請本票裁定後，具狀參
    加對自訴人昭陽公司之財產聲請強制執行（昭陽公司因案於
    臺東地院提存83,288,375元），昭陽公司則以該本票係出於
    偽造，乃提起民事確認本票債權不存在之訴，而停止該案強
    制執行（另對丙○○提出偽造有價證券之刑事自訴案部分，
    經判決無罪確定）。86年10月間，丙○○向臺東地院聲請繼
    續執行，並主動向臺東地院執行處承辦法官表示，因財力發
    生困難，願於380萬元範圍內與昭陽公司和解，臺東地院執
    行處庭長邱政強乃應其所請，聯繫包括債務人、案外人陳保
    香及貫申建設股份有限公司、李榮義、李榮輝、張文欽等其
    他債權人，於87年4月27日到場協調和解事宜，丙○○依原
    分配表雖僅能受償63萬5千元，惟經邱庭長居間協調，債務
    人昭陽公司始同意雙方以385萬元和解，丙○○其餘債權則
    拋棄，其他在場之債權人部分亦另行協調得分配之金額，且
    對丙○○之分配款不爭執，而達成和解，惟在執行筆錄簽名
    時，昭陽公司要求於筆錄中明確記載丙○○其餘債權拋棄等
    字句，以防丙○○日後再向其催討債務，丙○○當場即以不
    悅而憤怒之語氣斥責昭陽公司之代表人，並回以「伊甘是哪
    款人?」（台語）等語，昭陽公司雖堅持如未記載即無法和
    解，然邱庭長為促使雙方順利和解，乃向昭陽公司緩頰，表
    示其當場再對丙○○及其代理人李百律師確認其餘債權拋
    棄之真意後，請昭陽公司不要堅持記載，而先刪除筆錄上「
    其餘請求則拋棄」之字樣，惟其後經法官向丙○○及其代理
    人李百律師確認真意為拋棄其餘債權後，已再由書記官於
    「其餘請求則拋棄」文字旁，打上△記號，表示回復上開文
    字之意，丙○○並依該和解筆錄領取385萬元之分配款，故
    丙○○於簽立該筆錄時，對上開債權已同意以385萬元和解
    ，並拋棄其餘債權。
二、詎料，丙○○明知其上開本票裁定所取得之債權，除和解金
    額外，其餘債權已於87年4月27日因拋棄而消滅，實際上對
    昭陽公司已無債權存在（和解時已明確表示拋棄對債務人之
    其餘請求權），竟基於意圖為自己不法所有之犯意，為圖取
    得上開強制執行程序所餘之分配款，而以使法院做成不正確
    判決並制作錯誤分配表，達其詐取自訴人本得領回之分配餘
    款，並損害自訴人權益之目的，因而以施用詐術之方式，趁
    臺東地方法院執行處法官、書記官更迭，致後手之承辦人員
    無法確知其債權當時已因和解而拋棄之情形下，利用上開筆
    錄有刪除及更正併存之記載，先以不實之事實，主張其尚有
    剩餘債權，向臺東地院聲請核發債權憑證，而取得臺東地院
    於88年9月9日發給其上備註有:「本件債權人丙○○於八十
    四年度執字第二八八號案中受償新台幣參佰捌拾伍萬元，但
    該案卷(二)第七十四頁執行調查筆錄反面先記載『其餘請求
    則拋棄』，繼又將上開字跡刪除，雖上開刪除字跡之右側復
    加上『△△△△△』之符號，但刪改處未見書記官蓋章，則
    是否拋棄不明，此乃是否發生實體上權利消滅之問題，非執
    行法院所得審就，併予敘明。」之東院任民執玄二八八第38
    214號債權憑證後，基於詐取強制執行分配款之同一目的，
    持上開債權憑證，接續於88年間、97年12月24日、98年1 月
    8日及同年月23日，先後利用債權憑證，虛偽主張其為昭陽
    公司之債權人，接續對昭陽公司及貫申建設股份有限公司等
    訴請損害賠償及返還不當得利300餘萬元，及持上開債權憑
    證聲請就臺東地院84年度執字第1320號強制執行案件聲明參
    與分配，以債權讓與之方式，利用不知情之甲○○名義聲請
    參與分配，及對昭陽公司、郭友香及丁○○提起分配表異議
    之訴，欲使法院陷於錯誤而做成不正確判決，並依之制作錯
    誤分配表，達其詐取自訴人本得領回分配餘款之目的，惟分
    別經承審法官查明丙○○早已拋棄債權後，駁回丙○○及利
    用甲○○名義之起訴案件及經撤回聲請參與分配，而詐欺未
    遂。
三、案經自訴人丁○○、昭陽公司提起自訴。
    理  由
壹、撤銷改判部分（被告丙○○被訴詐欺部分）：
一、程序方面─
（一）按犯罪之被害人得提起自訴，刑事訴訟法第319條第1項前
      段定有明文。又刑事訴訟法第311條所謂犯罪之被害人，
      祇須就其所訴之事實如果屬實，在實體法上足認其為被害
      之人為已足，並不以實際上確曾受害為必要（最高法院30
      年上字第452號判例參照）。本件依自訴人丁○○及昭陽
      公司自訴內容所示，其分別為承受上開強制執行扣押餘款
      之債權人及訴訟案件之當事人，自有因如事實欄所述之訴
      訟案件確定或參與分配案件，致無從享受強制執行款項之
      分配利益，而受損害之可能，故自訴人確係屬上開訴訟及
      強制執行事件之直接被害人，自得提起本件自訴，先予敘
      明。
（二）證據能力：
  １、按被告以外之人於審判外之言詞或書面陳述，除法律有規
      定者外，不得作為證據；又被告以外之人於審判外之陳述
      ，雖不符合同法第159條之1至第159條之4之規定，但經當
      事人於審判程序同意作為證據，法院審酌該言詞陳述或書
      面陳述作成時之情況，認為適當者，亦得為證據；又當事
      人、代理人或辯護人於法院調查證據時，知有第159條第1
      項不得為證據之情形，而未於言詞辯論終結前聲明異議者
      ，視為有前項之同意，刑事訴訟法第159條第1項及第159
      條之5分別定有明文。
  ２、本院審酌本判決下列所引用之各項證據方法之證據能力，
      自訴人及其代理人、被告及選任辯護人於本院準備程序、
      審判期日中均未予爭執，且迄言詞辯論終結前亦未聲明異
      議，本院審酌該等言詞陳述及書面陳述作成時之情況，並
      無不宜作為證據之情事，依刑事訴訟法第159條之5之規定
      ，自得作為證據。
二、認定被告犯罪事實所憑證據及理由：
（一）訊據被告丙○○矢口否認上開犯行，辯稱:伊於87年4月27
      日並未答應拋棄其餘請求權，且因對昭陽公司仍有債權，
      方得經臺東地院發給債權憑證，而提起訴訟及聲請參與分
      配，且之後因欠甲○○錢，故將債權轉讓與甲○○，並無
      詐欺之意等語。
（二）按詐術不以直接向被害人（被騙者）施之為限，即使以間
      接方式實行，如欺騙公署或機關，介入公權力，達其不法
      之獲利意圖，間接藉使被害人交付財物，亦不失為詐欺。
      如訴訟詐欺即係指行為人，或以虛偽之陳述，或提出偽造
      之證據，或串通證人提出偽造之證據，而以提起民事訴訟
      為手段，使法院做成錯誤之判決，達其不法詐財之目的。
      本件被告丙○○之行為是否構成詐欺罪之爭點僅在於：被
      告丙○○是否於87年4月27日已因和解而拋棄對自訴人之
      其餘債權。
（三）被告丙○○對其於87年4月27日在臺東地院執行處與昭陽
      公司和解後，已領取385萬元，其後並向臺東地院聲請發
      給債權憑證，原雖經駁回，惟其後臺東地院於88年9月9日
      發給其上備註有:「本件債權人丙○○於八十四年度執字
      第二八八號案中受償新台幣參佰捌拾伍萬元，但該案卷(
      二)第七十四頁執行調查筆錄反面先記載『其餘請求則拋
      棄』，繼又將上開字跡刪除，雖上開刪除字跡之右側復加
      上『△△△△△』之符號，但刪改處未見書記官蓋章，則
      是否拋棄不明，此乃是否發生實體上權利消滅之問題，非
      執行法院所得審就，併予敘明。」之東院任民執玄二八八
      第38214號債權憑證，並持上開有備註之債權憑證，接續
      於88年間、97年12月24日、98年1月8日及同年月23日，先
      後以起訴主張其為昭陽公司之債權人，對昭陽公司及貫申
      建設股份有限公司等訴請損害賠償及返還不當得利300餘
      萬元，及以債權讓與甲○○之方式，以甲○○名義聲請就
      臺東地院84年度執字第1320號強制執行案件參與分配，及
      對昭陽公司、郭友香及丁○○提起分配表異議之訴，並分
      別經敗訴及撤回參與分配聲請等事實，均不爭執，且有上
      開債權憑證、起訴狀、判決書、參與分配聲請狀、執行案
      款發還通知書、領款收據及調查筆錄影本等附卷可參，堪
      信為實在。
（四）惟被告丙○○於87年4月27日於執行法院已與自訴人昭陽
      公司以385萬元和解，拋棄其餘債權，故對昭陽公司已無
      債權，此有下列證據可證，故嗣後向臺東地院主張尚有債
      權，即係屬不實之陳述：
  １、臺東地院84年度民執玄字第288號87年4月27日執行調查筆
      錄、執行案款發還通知書、發還民事強制執行案款領款收
      據影本（見原審卷第104-109頁）。其上記載被告丙○○
      於87年4月27日同意與債務人即昭陽公司就扣押債款之分
      配方式為，請求分配債權為385萬元（含執行費用），其
      餘請求則拋棄，並於當日領取385萬元。足以證明被告丙○○於87年4月27日已與昭陽公司達成和解，除和解款項
      外，其餘債權已經拋棄。
  ２、證人陳敏捷之證詞（原審卷第231-234頁）。臺東地院民
      事執行處前書記官陳敏捷於原審結稱：該院84年執字第28
      8號案件於87年4月27日之執行調查筆錄係由伊製作，其上
      所記載之『其餘請求則拋棄』上面所劃2條直線及旁邊所
      劃上9個三角形，均其所為，因伊到民事執行處之前，（
      指自訴人昭陽公司）有提存一筆金額在法院，放了很久，
      邱庭長召集所有債權人協調分配該筆金額，分配完不足部
      分，當時大家都同意拋棄，被告丙○○代理人李百律師
      當時也有表示同意。後來在筆錄寫完之後，當時大家都還
      在場，丙○○有當場表示他不同意不足的部分拋棄，故伊
      在「其餘請求則拋棄」的部分劃二條線，後來因為李百
      律師有勸丙○○，還是同意拋棄，其方在筆錄「其餘請求
      則拋棄」劃線之後，又在旁邊再打9個三角形表示有同意
      拋棄，當時李百律師與被告交談後即表示要維持原來的
      拋棄字樣，惟因執行處案件甚多，未注意而疏漏蓋修正章
      等語（見原審卷第105-107頁）。此核與臺東地院84年度
      民執玄字第288號清償票款案件87年4月27日執行調查筆錄
      之記載及臺東地院87年8月7日東院任文字第28321號函內
      容均相符，故證人陳敏捷之證詞當可採信。足以證明被告
      丙○○當時已與自訴人昭陽公司達成和解，且明確就和解
      外之債權表示拋棄之意。
  ３、臺東地院87年8月7日東院任文字第28321號函（見原審卷
      第13、14頁）。此係由參與上開和解之該院邱政強庭長決
      行，發文予被告丙○○之函文，明確記載如事實欄所載被
      告丙○○主動要求和解之過程，並載明「四、至有關台端
      具狀聲請核發債權憑證乙節，則悠關台端當初和解之誠信
      問題。當天和解達成協議時，債務人昭陽建設股份有限公
      司即要求法官應於筆錄中載明債權人其餘債權拋棄等字句
      ，以防台端日後再向其催討債務。惟台端當時甚為不悅，
      當場責備對方不相信其人格，並回對方『伊是那種人嗎?
      』承辦法官為促成雙方能達成和解，勿節外生枝，乃當場
      向在座之所有債權人、債務人表明台端之意思，略稱台端
      於此次和解後，與債務人之債務紛爭就此結束。日後不再
      向債務人催討任何款項，惟為顧及雙方尊嚴，有關其餘債
      權拋棄云云，就不明載於執行筆錄內。倘日後有任何一方
      尚欲就此協調結果起爭議時，法官如有需要，亦會到法庭
      說明當時兩造之真意等語。而承辦法官最後亦向台端之代
      理人李百律師確認台端之真意確屬無訛後，方由在場之
      全體人員簽名，結束當日之和解過程。……」。核與證人
      陳敏捷上開證述相符，足以證明被告當時確實已與自訴人
      昭陽公司達成和解而拋棄其餘債權。
  ４、況以當時之情形，被告若未表示拋棄其餘請求權，昭陽公
      司於當時已對該本票之真實性提出民、刑事訴訟之情形下
      ，豈可能同意願先讓被告領取385萬元後，且被告仍對其
      有其餘債權？又該執行程序苟將貫申公司之債權額剔除，
      丙○○依分配程序僅得受償約252萬元，不可能分到385萬
      元。如將貫申公司之債權額計入分配，則丙○○依分配程
      序僅得受償約63萬5千，然竟分得385萬元，足認確係因丙○○主動要求受償385萬元並拋棄其餘債權，昭陽公司與
      其餘債權人基於丙○○願拋棄其餘債權始同意讓步（參臺
      東地院88年度訴字第72號民事判決），故被告辯稱其當時
      並無拋棄其餘請求權之意云云，顯與事實不符而不可採。
      被告丙○○顯然明知其對昭陽公司已無債權。
（五）依上開所述，被告丙○○明知其 已拋棄其餘債權，對昭陽
      公司已無債權存在，竟利用執行處人員更迭，且調查筆錄
      因有刪除及回復等字樣，而向臺東地院執行處虛偽詐稱其
      尚有債權，向執行法院取得88年9月9日核發東院任邱執玄
      二八八字第38214號債權憑證乙紙（見原審卷第12頁），
      再利用該債權憑證施以如事實欄所載方式之詐取分配款，
      其所為確有詐欺之故意及不法所有之意圖。且客觀上，被
      告所提之債權憑證雖非偽造，但其所主張之債權並非事實
      ，確有使法院有產生錯誤認知之可能，其所為顯屬詐術無
      疑。
（六）被告於本院準備程序中亦供稱曾請教參與和解之李百律
      師，經告以不可以參與分配等語（見本院卷第34頁背面）
      ，更足以證明被告明知其已因和解拋棄其餘債權，因而無
      權參與分配，其並無誤認之可能，竟仍以不實之陳述，欲
      利用法院陷於錯誤而為裁判方式取得參與分配剩餘執行款
      項之犯行。被告犯罪事證明確，應予依法論科。
（七）被告其餘辯解均與上開事實之判斷無涉，並無逐一詳予論
      述之必要。又本件事證已經明確，自訴人及被告聲請邱政
      強法官到庭作證，核無必要，併此敘明。
四、撤銷改判及量刑之理由：
（一）原審失察，曲解最高法院29年度上字第2118號判例之原意
      ，並以該錯誤之法律見解為據，就此部分為被告丙○○無
      罪之諭知，顯然違法，自訴人上訴意旨據此指摘原審判決
      不當，為有理由，自應由本院將原判決此部分撤銷改判。
（二）核被告丙○○所為，係犯刑法第339條第3項、第1項之詐
      欺取財未遂罪，爰依刑法第25條第2項規定，酌減其刑。
      被告利用不知情之甲○○提起訴訟及參與分配行為，係屬
      間接正犯。又被告雖先以不實之債權主張為詐術，向法院
      聲請發給債權憑證，使法院陷於錯誤，發給債權憑證，其
      後雖相隔數年多次藉該債權憑證提起訴訟及參與分配，惟
      其先後多次行為均係以詐取分配款為目的之接續行為，故
      僅應論以一罪。
（三）量刑：爰審酌被告無前科紀錄之素行狀況，有臺灣高等法
      院被告前案紀錄表各1份在卷可參，再參以被告明知自己
      已無債權，竟仍利用法院訴訟及非訟程序實行詐欺犯罪，
      企圖破壞法院公信力，嚴重浪擲司法資源，及對被害人造
      成多年疲於訴訟之嚴重損害等一切情狀，就其所犯之罪量
      處如主文第二項所示之刑。又受2年以下有期徒刑之宣告
      ，未曾因故意犯罪受有期徒刑以上刑之宣告，得宣告緩刑
      ；緩刑宣告，得斟酌情形，命犯罪行為人向公庫支付一定
      之金額，刑法第74條第1項第1款、第2項第4款定有明文。
      被告前未曾因故意犯罪受有期徒刑以上刑之宣告，符合緩
      刑宣告之要件，且顯係因一時貪念，致失慮而罹本件刑責
      ，本院本於寓教於刑之理念，如能透過本件刑之宣告及使
      被告以實際行動表達深切悔悟行為之違法性，比起使六旬
      高齡之被告入獄服刑，對被告個人及國家社會應更具有實
      質之助益。故認被告如於緩刑期間之1年內，不論採分期
      或一次支付方式，向國庫支付100萬元，幫助社會福利業
      務之推動，以彌補其犯罪對社會所造成之損害，即可認為
      其經此科刑之教訓後，已知所警惕而無再犯之虞，認只須
      為刑罰之宣告，即足策其自新，而以暫不執行其刑罰為適
      當，爰並為緩刑4年之宣告。又被告如不於期限內依本判
      決向國庫支付100萬元，前揭緩刑之宣告自得依刑法第75
      條之1第1項第4款之規定予以撤銷。上揭應支付之金額，
      並得為民事強制執行名義，附此說明。
貳、上訴駁回部分：
一、自訴意旨另略以：被告甲○○對被告丙○○並無債權關係，
    由被告丙○○假藉將上開債權讓與被告甲○○，其2人即基
    於不法所有之犯意聯絡，由甲○○於98年1月8日持上開債權
    憑證及債權讓與書，聲請就臺東地院84年度執字第1320號強
    制執行案件參與分配，因認被告丙○○及甲○○共犯刑法第
    216條、210條行使偽造私文書罪、刑法第214條使公務員登
    載不實罪及被告甲○○亦共犯刑法第339條第3項、第1項之
    詐欺罪（被告丙○○部分構成詐欺未遂罪，理由如上）；被
    告甲○○與丙○○復基於意圖為自己不法所有之犯意聯絡，
    於98年1月23日，由被告甲○○對昭陽公司、郭友香及丁○○提起分配表異議之訴，為使法院做成不正確的判決並制作
    錯誤的分配，以達其詐欺自訴人本得領回分配餘款之目的，
    並損害自訴人之權益，因認被告甲○○與丙○○所為共犯刑
    法第刑法第216條、210條行使偽造私文書、刑法第214條使
    公務員登載不實罪及刑法第339條第3項、第1項詐欺取財未
    遂等（被告丙○○部分構成詐欺未遂罪，理由如上）罪嫌云
    云。
二、按犯罪事實應依證據認定之，無證據不得認定其犯罪事實；
    不能證明被告犯罪者，應諭知無罪之判決，刑事訴訟法第15
    4 條第2項、第301條第1項分別定有明文。又事實之認定，
    應憑證據，如未能發現相當證據，或證據不足以證明，自不
    能以推測或擬制之方法，為裁判基礎；且認定犯罪事實所憑
    之證據，雖不以直接證據為限，間接證據亦包括在內，然而
    無論直接證據或間接證據，其為訴訟上之證明，須於通常一
    般之人均不致有所懷疑，而得確信其為真實之程度者，始得
    據為有罪之認定，倘其證明尚未達到此一程度，而有合理之
    懷疑存在而無從使事實審法院得有罪之確信時，根據「罪證
    有疑，利於被告」之證據法則，即不得遽為不利被告之認定
    ，即應由法院為諭知被告無罪之判決，有最高法院40年台上
    字第86號判例、76年台上字第4986號判例意旨可資參照。再
    按刑法第214條乃以明知為不實之事項，而使公務員登載於
    職務上所掌之公文書，足以生損害於公眾或他人為要件，若
    公務員未將不實之事項登載於公文書上或不足以生損害於公
    眾或他人者，則不構成該罪。且刑法第210條之偽造文書罪
    ，以無制作權人而捏造他人名義制作該文書為構成要件，如
    行為人對此種文書本有制作權，縱令其制作之內容虛偽，且
    涉及他人之權利，則不成立該罪（最高法院31年上字第2124
    號判例意旨參照）。
三、訊據被告丙○○及甲○○均堅決否認涉有上開犯行，2人均
    辯稱被告丙○○確曾向被告甲○○借款，其間確有債權關係
    ，並無偽造文書或使公務員登載不實之犯行，被告甲○○並
    辯稱伊並不知被告丙○○曾於執行處為和解並拋棄其餘債權
    之行為，故無詐欺及行為偽造私文書之犯行等語。
四、自訴人及其自訴代理人認被告丙○○及甲○○涉有上開偽造
    文書及詐欺等犯行，主要係以臺東地方法院84年度票字第10
    9號民事裁定、昭陽建設股份有限公司82年1月24日本票影本
    、臺灣高等法院花蓮分院98年1月20日花分院志刑慎字第098
    0002259號函、臺灣臺東地方法院任民執玄288字第38214號
    債權憑證、87年8月7日東院任文字第28321號函、88年度訴
    字第72號民事判決暨確定證明書、丙○○97年12月24日聲請
    參與分配狀、98年1月8日執行筆錄、98年1月6日臺東博愛路
    郵局第2號存證信函、甲○○98年1月8日聲明參與分配狀、
    債權讓與書、98年1月12日執行筆錄、民事執行處98年1月12
    日東院義84執誠字第1320號函、84年執字第1320-2號分配表
    、93年重訴字第19號民事判決、昭陽公司98年1月10日臺東
    大同路郵局第02619號存證信函、甲○○98年1月23日分配表
    異議之訴起訴狀等為主要論據。惟查：
（一）被告丙○○於88年間將其所有之土地及房屋設定抵押權以
      擔保被告甲○○600萬元之債權，另被告甲○○亦曾於97
      年間向臺東地院聲請核發支付命令，請求被告丙○○及第
      三人陳宗生連帶給付被告甲○○600萬元，嗣經核發支付
      命令確定證明書，有88年11月25日土地、建築改良物限額
      抵押設定契約書、97年度司促字第2763號支付命令及支付
      命令確定證明書為證，被告丙○○並於本院結稱其讓予被
      告甲○○之債權無法獲得參與分配後，並另以臺南土地設
      定抵押予甲○○等語，參以上開資料所示，並無證據認定
      被告2人間之債權係屬不實，自訴人以被告丙○○上開債
      權既不存在，被告甲○○為何願承受認其間之債權不實云
      云，顯係臆測之詞，尚難信為實在。
（二）再參以證人丙○○於本院結稱，伊讓與債權時，並未告知
      被告甲○○該債權有爭議，且提出債權憑證予被告甲○○
      ，故未受質疑，至其收到自訴人存證信函後，仍告知有法
      院發之債權憑證，故有權利，當時以債權憑證抵200多萬
      元債務，但未談細節，其後分配表異議之訴被駁回後，被
      告甲○○有繼續向其追討債務，故提供在臺灣房地產予設
      定等語。且被告甲○○並非當時參與分配程序之人，則於
      被告丙○○提出債權憑證，並告以有權利後，其深信不疑
      ，並不違常理，故被告甲○○辯稱不知被告丙○○曾與自
      訴人和解等情，應係實在。本件證人丙○○雖係利害關係
      人，為其所為上開證詞涉及是否承擔該項責任，如若確曾
      告知被告甲○○，當可據實陳述減輕其責任，其未如此證
      述，顯足認定該供述屬實，則被告甲○○與丙○○間，尚
      難就上開詐欺行為認有犯意聯絡及行為分擔，被告甲○○
      所辯應堪採信。
（三）況被告丙○○係於98年1月6日與被告甲○○簽立，由被告
      甲○○受讓昭陽公司債權之債權讓與書，被告甲○○於98
      年1月19日始收受昭陽公司寄發內容為被告丙○○對昭陽
      公司已無債權之存證信函，有臺東大同路郵局第2619號存
      證信函及存證信函回執在卷足憑，核以上開證人丙○○於
      本院之證詞，無法認定被告甲○○在收到存證信函後，即
      確定被告丙○○對昭陽公司已無債權存在。故無積極證據
      足以被告甲○○對證人丙○○所為知悉並有共犯行為甚明
      。
（四）而被告丙○○及甲○○2人對於債權讓與書均係有制作權
      人，參照上開判例要旨，被告2人所為與刑法第210條偽造
      私文書罪之構成要件有間，故嗣後被告甲○○據以行使，
      聲請參與分配及提起分配表異議之訴，被告2人亦不成立
      刑法第216條、第210條之行使偽造私文書罪甚明。
（五）依上開證人丙○○之證詞，既足以證明被告丙○○完全未
      告知被告甲○○上開事項，故雖證人丙○○以甲○○名義
      提出上開參與分配，惟被告甲○○既對其已無債權之事實
      毫不知情，難認有共同詐欺犯行甚明。
（六）本案既無積極之證據足以證明於98年1月6日被告甲○○與
      被告丙○○簽立債權讓與契約書時及收到昭陽公司寄發之
      存證信函之後，被告甲○○係明知被告丙○○對昭陽公司
      己無債權存在，則被告甲○○聲請參與分配之行為，應無
      為自己不法所有的意圖，亦無使公務員登載不實的犯意，
      應不成立刑法第339條第3項、第1項之詐欺取財未遂罪及
      同法第214條使公務員登載不實文書罪。
（七）再臺東地院98年度司執字第636號卷，98年1月12日之執行
      筆錄上僅記載「債權人甲○○表示欲就84年執字第1320號
      之1分配表得發還債務人之案款部分聲請強制執行。」(見
      原審卷第206頁)及臺東地院民事執行處98年1月12日84年
      執字第1320之2號強制執行金額計算分配表上記載「4、至
      於債權人甲○○於98年1月8日具狀，聲請對債務人在84年
      執字第1320之1號分配表中，應受發還之案款強制執行乙
      節。惟查：債務人於將領回案款之權利讓與第三人後，業
      已無可受發還之案款。據此，債權人甲○○已無可受分配
      之案款，應昭灼然。」(見原審卷第34、35頁)，並未有何
      登載不實之事項，被告丙○○及甲○○2人應不成立刑法
      第214條使公務員登載不實罪。且被告甲○○聲請參與分
      配及提起分配表異議之訴前，自訴人昭陽公司早已於98年
      11 月23日將其得向臺東地院領回之分配剩餘款之權利轉
      讓與自訴人丁○○及第三人郭友香等人，被告甲○○並未
      提出任何偽造之證據，且其所提出之債權憑證，已在備註
      欄上記載丙○○之其餘債權是否拋棄不明，被告甲○○聲
      明參與分配及提起分配表異議之訴的行為不能認為係詐術
      ，亦不致使法院陷於錯誤，參照上開判例要旨，被告甲○○所為應未成立刑法第339條第3項、第1項之詐欺取財未
      遂罪。
（八）本件自訴人所提出之證據並無法證明被告丙○○及甲○○
      有何共同犯刑法第214條使公務員登載不實及同法第216條
      、第210條行使偽造私文書等犯行及被告甲○○有共同犯
      刑法第339條第3項、第1項詐欺取財未遂罪之犯行。此外
      ，復查無其他積極證據足資證明被告有上揭犯行，是被告
      2人上開犯行尚屬不能證明，原審為均被告無罪之諭知，
      並無不當，上訴意旨仍執前詞，指稱被告2人係共犯，顯
      屬無據，其上訴並無理由，應予駁回。
據上論斷，應依刑事訴訟法第368條、第369條第1項前段、第364
條、第299條第1項前段，刑法第339條第1項、第3項、第25條、
第74條第1項第1款、第2項第4款，中華民國刑法施行法第1條之1
，判決如主文。
中    華    民    國    99    年    4     月    12    日
                        審判長法  官  何方興
                              法  官  林碧玲
                              法  官  王紋瑩
以上正本證明與原本無異。
本件被告不得上訴。
自訴人如就本判決偽造文書部分不服，應於判決送達後10日內，
向本院提出上訴狀。其未敘述理由者，並應於提出上訴狀後10日
內本院補提理由狀（均須附繕本）。
中    華    民    國    99    年    4     月    12    日
                              書記官  李芸宜
附錄本判決論罪科刑法條：
刑法第339條
意圖為自己或第三人不法之所有，以詐術使人將本人或第三人之
物交付者，處5年以下有期徒刑、拘役或科或併科1千元以下罰金
。
以前項方法得財產上不法之利益或使第三人得之者，亦同。
前二項之未遂犯罰之。

司法院資訊處製作；財團法人民間司法改革基金會備份。
